臺灣桃園地方法院小額民事判決
111年度壢小字第522號
原      告  馮玉賢  

被      告  立亞交通有限公司

法定代理人  高紫涵  

被      告  唐美英  
共      同
訴訟代理人  李安傑律師
            陳志峯律師
受告知人    陳宏洺  

上列當事人間請求損害賠償事件，本院於民國111年8月8日言詞
辯論終結，判決如下：
    主    文
一、被告立亞交通有限公司應給付原告新臺幣（下同）88,345元
    。
二、原告其餘之訴駁回。
三、訴訟費用1,000元由被告立亞交通有限公司負擔。
四、本判決得假執行。但被告立亞交通有限公司如以88,345元為
    原告預供擔保，得免為假執行。
    理  由  要  領
一、按民事訴訟法第436條之8第1項規定：「關於請求給付金錢
    或其他代替物或有價證券之訴訟，其標的金額或價額在新台
    幣十萬元以下者，適用本章所定之小額程序。」同法第436
    條之18規定：「判決書得僅記載主文，就當事人有爭執事項
    ，於必要時得加記理由要領。」
二、原告主張
　　被告前於民國110年10、11月間向原告承租車號000-0000號
    及KLJ-7959號營業大貨車（以下合稱系爭車輛），約定每月
    租金6萬元，兩造並簽訂租賃契約（下稱系爭租約）。詎被
    告返還系爭車輛時，系爭車輛多處受損，致原告須支出修復
    費用69,900元，且被告尚積欠租金18,445元未給付。爰依租
    賃契約及侵權行為之法律關係提起本件訴訟等語。並聲明：
    被告應給付原告88,345元。
三、被告答辯
　　原告並非系爭車輛所有權人，不得依侵權行為之規定請求損
    害賠償。又被告立亞交通有限公司（下稱被告立亞公司）係
    轉介原告將系爭車輛出租予訴外人陳宏洺，是原告系爭租約
    之承租人係訴外人陳宏洺，而非被告立亞公司或被告唐美英
    等語。並聲明：（一）原告之訴駁回。（二）願供擔保請准
    宣告免假執行。
四、是依上開說明，以下僅就（一）系爭租約是否成立於兩造之
    間？（二）原告得請求之金額若干？記載理由要領如下：
（一）系爭租約是否成立於兩造之間？
　　⒈按民法第421條規定：「稱租賃者，謂當事人約定，一方以
      物租與他方使用收益，他方支付租金之契約。」同法第44
      3條第1項本文規定：「承租人非經出租人承諾，不得將租
      賃物轉租於他人。」同法第444條第1項規定：「承租人依
      前條之規定，將租賃物轉租於他人者，其與出租人間之租
      賃關係，仍為繼續。」
　　⒉查系爭租約記載：「承租乙方：立亞交通有限公司」、「
      代表：唐美英」（見本院卷第9、23頁）。被告唐美英雖
      非被告立亞公司之法定代理人，然查被告立亞公司之員工
      即證人張文逸證稱：牽車時一般不是高總高振川交代，就
      是副總唐美英，副總唐美英有部分權限可以代表公司去談
      生意等語（見本院卷第80頁反面第20行、21頁第9行）。
      可知被告唐美英確實有代表被告立亞公司之權限，其既於
      系爭契約上被告立亞公司代表之欄位簽名，應認原告係與
      被告立亞公司成立系爭租約，而非與被告唐美英成立系爭
      租約。
　　⒊被告雖辯稱系爭租約上沒有被告立亞公司之大小章等語。
      然租賃契約並非要式契約，只要雙方就租賃標的物及租金
      等必要之點達成意思一致即可。而系爭租約上已記載租賃
      標的物為系爭車輛、租金每輛每月6萬元（見本院卷第9、
      23頁），足認原告與被告立亞公司已就租賃契約必要之點
      達成意思一致，系爭租約自已成立。被告復辯稱被告唐美
      英簽署系爭契約係要讓原告給其老闆交代等語。然被告就
      此部分抗辯並未提出任何證據證明其主張，難認其抗辯可
      採。
　　⒋且查原告與被告立亞公司之總經理即訴外人高振川之對話
      紀錄所示，原告稱：「老闆 可能要麻煩你了 因為邱董不
      匯款你租借那台11噸的車貸給我，所以要先跟你請款了」
      ；訴外人高振川稱：「玉賢，你打一份租賃合約，合約期
      間一個月的，請副總簽名付款」；被告稱：「好」，隨後
      便傳送系爭租約之照片予訴外人高振川（見本院卷第96、
      97頁）。益徵被告立亞公司確實有與原告成立系爭租約之
      意思，否則訴外人高振川何須同意原告請款之請求，並請
      原告提供租賃契約。被告雖辯稱上開對話紀錄所稱車輛並
      非系爭車輛等語，然原告既於已於對話後隨即傳送系爭租
      約，可知對話所指車輛即為系爭車輛。被告此部分所辯與
      事實顯然不符，其空言答辯，並不足採。
　　⒌系爭租約並非成立於原告與訴外人陳宏洺之間
　　　⑴被告辯稱系爭租約係原告與訴外人陳宏洺簽立等語，並
        以Line對話紀錄為證。查原告受僱人與被告唐美英及被
        告立亞公司之受僱人間Line對話紀錄所示，被告唐美英
        稱：「關於租車這部分一開始我老闆已告知貴司風險是
        什麼，之後也告知使用者是誰並已提供聯絡方式 一開
        始給誰使用你們都知道一清二楚 過程都知道 真不知是
        誰在為難誰 若我司未經妳老闆同意 外借給他人造成損
        害 我們理所當然賠 但車輛一開始是借誰都有明確通知
        且同意承擔風險」、「只要針對帳務就好維修部分讓宥
        承這裡自己跟馮玉賢的會計聯絡」（見本院卷第25頁）
        。
　　　⑵上開對話紀錄固可認被告曾告知原告系爭車輛使用人為
        何人，原告亦同意系爭車輛交由他人使用。然此究竟係
        指原告與訴外人陳宏洺承立系爭租約？或指原告同意被
        告立亞公司將系爭車輛轉租予訴外人陳宏洺？尚無從逕
        予認定。
　　　⑶然倘被告立亞公司確實無與原告承立系爭租約之意思，
        則何須由被告唐美英於110年10月28日簽立系爭租約？
        且依上開LINE對話紀錄所示，被告唐美英稱：「帳務部
        分我們只處理運費、租金其他維修請你找使用者」（見
        本院卷第25頁），如被告立亞公司並非系爭車輛承租人
        ，則何須與原告處理運費及租金？以上均可推知，上開
        對話紀錄所謂知悉及同意，係指原告同意被告立亞公司
        將系爭車輛轉租予訴外人陳宏洺，而非原告與訴外人陳
        宏洺承立系爭租約。
　　　⑷被告另提出原告與被告唐美英之Line對話紀錄為證。查
        該對話紀錄中，原告稱：「老闆娘 有件事想請問你 下
        嘉義的2台11噸 是我們立亞的人在使用嗎？」被告唐美
        英稱：「之前有跟你說過是幫新車隊租的」；原告稱：
        「喔」、「還有他們租車的費用是要直接跟他們請款嗎
        ？」（見本院卷第86頁）。其中被告唐美英固有稱是幫
        新車隊租的等語，然與前述對話相同，此無從逕予認定
        原告係與訴外人陳宏洺承立系爭租約，或僅係同意被告
        立亞公司將系爭車輛轉租予訴外人陳宏洺。
　　　⑸而依該對話之前後文以觀，如系爭車輛承租人確實為訴
        外人陳宏洺，原告又何須向被告唐美英詢問系爭車輛使
        用人或租金如何請款？且查該對話紀錄後續，原告稱：
        「老闆娘 KLK-5065 這台車怎麼在雲林」；被告唐美英
        即稱：「會再多算一天錢給你」（見本院卷第88、89頁
        ），可知被告唐美英可自行決定多給付一天租金予原告
        ，而無須詢問訴外人陳宏洺之意見，亦足以推知系爭租
        約係存在於原告與被告立亞公司之間，訴外人陳宏洺僅
        係次承租人而已。
　　　⑹被告另以原告與訴外人陳宏洺間對話紀錄為證。查該對
        話紀錄中，原告稱：「老闆 記得如果有人問你11噸大
        車租多少錢一天3000元」；訴外人高振川稱：「好」（
        見本院卷第91頁）。被告辯稱此係原告委託被告立亞公
        司尋覓系爭車輛之承租人等語。原告則主張該對話係因
        系爭車輛沒有先租給系爭車輛登記所有人即訴外人邱顯
        清，故如訴外人邱顯清向被告問起時，希望被告回答租
        金是1日3,000元之高價等語。而系爭租約約定每月租金
        為6萬元，換算每日租金為2,000元，確實與上開對話紀
        錄所載金額不同，而與原告之主張相符，是足認上開對
        話紀錄之真意，係原告要與訴外人高振川協調一致之對
        外說法。被告辯稱此係原告委託被告立亞公司尋覓承租
        人之意思，並不可採。
　　　⑺被告另傳喚證人張文逸為證。證人張文逸固證稱：其當
        時向原告牽系爭車輛的其中1台，並不是被告立亞公司
        承租的，是嘉義的貨運公司承租；其可以分辨是被告立
        亞公司承租或其他人承租等語（見本院卷第80頁第6、2
        3行、第81頁第17至20行）。然證人張文逸並未證述其
        究竟如何分辨，且證人張文逸證稱：公司請我去牽車，
        一般不是高總高振川就是副總唐美英。其有看過系爭契
        約，因其在公司待久了不經意會看到，但流程沒有參與
        等語（見本院卷第80頁反面第20行、81頁第14、15行）
        。可知證人張文逸僅係受僱於被告立亞公司，受訴外人
        高振川或被告唐美英指揮，對公司決策流程並無參與，
        難認其可分辨系爭車輛之承租人為何人，其證述並不足
        採。
（二）原告得請求之金額若干？
　　⒈租金
　　　⑴按民法第455條規定：「承租人於租賃關係終止後，應返
        還租賃物；租賃物有生產力者，並應保持其生產狀態，
        返還出租人。」
　　　⑵查被告立亞公司之110年12月租車補+扣明細所示，代扣
        項目記載：「10/4、10/26桃園牽車至嘉義人工費用(＄3
        ,000*2)+計程車(＄1,020*2)+嘉義-桃園高鐵(＄920*2)+
        計程車(＄2200*2)」、「12/23、12/24高雄人員到嘉義
        牽車至台中人工費用(＄3,000*2)+計程車(＄545)+台中-
        高雄高鐵(＄790*2)」，金額則為10,320元及8,125元（
        見本院卷第13頁）。
　　　⑶比對原告與被告唐美英之LINE對話紀錄，被告唐美英稱
        ：「嗨 你在嘉義的2台車 租用到昨晚(12/22)車目前在
        嘉義的停車場你們有人可以牽回嗎？」、「要牽到台中
        哪裡（司機部分會跟你請款喔，一個人1500元）」（見
        本院卷第87、89頁）。可知上開扣款係就系爭車輛之租
        金所為。然依上開民法規定，承租人負有返還租賃物之
        義務，是被告立亞公司自不得以返還系爭車輛為由，扣
        除返還過程中之支出而不給付足額租金予原告。則原告
        向被告立亞公司請求未給付之租金18,445元【計算式：
        10,320+8,125=18,445】，自屬有據。
　　⒉系爭車輛維修費
　　　⑴按民法第184條第1項前段規定：「因故意或過失，不法
        侵害他人之權利者，負損害賠償責任。」同法第432條
        第1項、第2項本文規定：「承租人應以善良管理人之注
        意，保管租賃物，租賃物有生產力者，並應保持其生產
        力；承租人違反前項義務，致租賃物毀損、滅失者，負
        損害賠償責任。」同法第213條第1、3項規定：「負損
        害賠償責任者，除法律另有規定或契約另有訂定外，應
        回復他方損害發生前之原狀。第1項情形，債權人得請
        求支付回復原狀所必要之費用，以代回復原狀。」
　　　⑵查被告立亞公司返還系爭車輛後，系爭車輛即有多處受
        損，有系爭車輛照片在卷可參（見本院卷第30至37頁）
        。而系爭車輛修復費用共69,900元，有估價單在卷可參
        （見本院卷第5、6頁）。被告就此亦未為爭執，是原告
        請求維修費69,900元，為有理由。
　　　⑶至原告另依侵權行為之法律關係請求等語。然查系爭車
        輛登記車主分別為加禾貨運有限公司及加德貨運有限公
        司，有公路監理電子閘門查詢結果在卷可參（見本院各
        資卷）。是尚難認原告為系爭車輛之所有權人，則原告
        依侵權行為之法律關係，尚屬無據。
　　⒊是原告得向被告立亞公司請求之金額即為88,345元【計算
      式：18,445+69,900=88,345】。
五、綜上所述，原告依租賃契約之法律關係，請求被告立亞公司
    給付原告88,345元，為有理由，應予准許。逾此部分之請求
    則屬無據，應與駁回。
六、本件係依民事訴訟法第436條之8適用小額訴訟程序所為之判
    決，應就被告敗訴部分，依同法第436條之20規定，依職權
    宣告假執行。並依被告立亞公司之聲請，宣告如被告立亞公
    司為原告預供擔保，得免為假執行。
七、訴訟費用負擔之依據：民事訴訟法第79條。並依職權確定訴
    訟費用額如主文第3項所示。
中　　華　　民　　國　　111 　年　　9 　　月　　2 　　日
　　　　　　　　　　　　　中壢簡易庭法　官周仕弘
以上為正本係照原本作成。
如不服本判決，應於送達後20日內，向本院提出上訴狀並表明上
訴理由，如於本判決宣示後送達前提起上訴者，應於判決送達後
20日內補提上訴理由書（須附繕本）。
中　　華　　民　　國　　111 　年　　9 　　月　　2 　　日
　　　　　　　　　　　　　　　　　　書記官巫嘉芸
附錄：
一、民事訴訟法第436條之24第2項：
　　對於小額程序之第一審裁判上訴或抗告，非以其違背法令為
    理由，不得為之。
二、民事訴訟法第436條之25：
　　上訴狀內應記載上訴理由，表明下列各款事項：
(一)原判決所違背之法令及其具體內容。
(二)依訴訟資料可認為原判決有違背法令之具體事實。